【裁判字號】    98,交聲,197
【裁判日期】    980630
【裁判案由】    聲明異議
【裁判全文】
臺灣嘉義地方法院交通事件裁定         98年度交聲字第197號
原處分機關  交通部公路總局嘉義區監理所嘉義市監理站
異  議  人
即受處分人  乙○○
                    樓
上列異議人即受處分人因違反道路交通管理處罰條例案件，對於
交通部公路總局嘉義區監理所嘉義市監理站於民國九十八年五月
二十六日所為之處分（原處分案號：嘉監義裁字第裁七六—Ｚ0
0000000號），聲明異議，本院裁定如下：
    主  文
異議駁回。
    理  由
一、按汽車駕駛人，駕駛汽車發生故障不能行駛，不設法移置於
    無礙交通之處，或於移置前，未依規定在車輛前、後適當距
    離樹立車輛故障標誌或事後不除去者，處新臺幣（下同）一
    千五百元以上三千元以下罰鍰，道路交通管理處罰條例第五
    十九條定有明文。又按汽車在行駛途中，因機件故障或其他
    緊急情況無法繼續行駛時，應滑離車道，在路肩上停車待援
    。滑離車道時，應先顯示方向燈逐漸減速駛進路肩，車身或
    所載貨物突出部分，須全部離開車道。待援期間除顯示危險
    警告燈外，並在故障車輛後方五十公尺至一百公尺處設置車
    輛故障標誌警示之。前項情形汽車無法滑離車道時，除顯示
    危險警告燈外，應在故障車輛後方一百公尺以上處設置車輛
    故障標誌，同時應即通知該管公路管理機關或警察機關協助
    處理，高速公路及快速公路交通管制規則第十五條第一項、
    第二項亦有明文規定。再按車輛故障標誌，用以指示前有故
    障車輛，促使車輛駕駛人注意減速避讓。本標誌為紅色中空
    之正等邊三角形，以鋁質或其他適當材料製作，具反光性能
    ，反光體為紅色，須在夜間距離二○○公尺處可用目力辨認
    清楚。邊框為白色或銀色，採用摺疊式或整體式製作之，道
    路交通標誌標線號誌設置規則第一百三十八條第一項規定甚
    明。
二、原處分意旨略以：本件異議人即受處分人乙○○駕駛車牌號
    碼ＤＯ—七一八三號自用小客貨車，於民國九十八年四月十
    五日晚上九時二十分許，行經國道三號公路南向二二九公里
    七六八公尺處，因有高、快速公路行車發生故障無法行駛，
    未依規定樹立故障標誌之違規行為，為內政部警政署國道公
    路警察局第七警察隊名間分隊警員攔停，並填製公警局交字
    第Ｚ00000000號舉發違反道路交通管理事件通知單
    予以舉發，嗣異議人於到案日期前向原處分機關即交通部公
    路總局嘉義區監理所嘉義市監理站申訴，經原處分機關函請
    舉發單位調查結果仍認異議人有上開違規行為，乃依道路交
    通管理處罰條例第五十九條、違反道路交通管理事件統一裁
    罰基準及處理細則第四十三條、第四十四條、第六十七條及
    違反道路交通管理事件統一裁罰基準表之規定，於九十八年
    五月二十六日以嘉監義裁字第裁七六—Ｚ00000000
    號裁決書，據以裁處異議人罰鍰二千元之處分。
三、異議意旨略以：異議人當日駕車行經國道三號公路南向二二
    九公里七六八公尺處時，因後車輪爆胎致車輛失控撞上左邊
    護欄，造成車頭半毀、車門變形、車上物品凌亂，異議人身
    上亦受有輕傷，僅能手持手電筒示警，實無法即時樹立故障
    標誌，為此聲明異議，請求撤銷原處分等語。
四、異議人固不否認有駕駛車牌號碼ＤＯ—七一八三號自用小客
    貨車，九十八年四月十五日晚上九時二十分許，行經國道三
    號公路南向二二九公里七六八公尺處，發生故障不能行駛，
    未樹立車輛故障標誌之事實，惟以上開情詞置辯，經查：
  (一)異議人於上揭時地駕車未未樹立車輛故障標誌之違規事實，
    業據證人即掣單舉發之內政部警政署國道公路警察局第七警
    察隊名間分隊警員甲○○於本院證述綦詳（見本院卷第三二
    至三七頁），復有道路交通事故現場圖（見本院卷第一五頁
    ）、道路交通事故調查報告表(一)(二)（見本院卷第一六、一七
    頁）及現場照片（見本院卷第二三、二四頁）在卷可稽。
  (二)異議人雖辯稱：當時車頭半毀、車門變形、車上物品凌亂，
    異議人身上亦受有輕傷，僅能手持手電筒示警，實無法即時
    樹立故障標誌云云，惟異議人於警詢並未陳明自己受傷，證
    人甲○○亦證稱：當時有詢問異議人有無受傷，但其表示未
    受傷等語（見本院卷第三三、三四頁），則其事後改稱當時
    身上受傷云云，即有可疑。異議人亦於本院陳稱當時係駕駛
    座車門變形及後車門緊貼護欄致無法開啟，兩側車門均可開
    啟，故障標誌係置於後車廂左後車輪位置，警員到場時距離
    車輛失控肇事已有五分鐘等語，且依上開現場照片所示，異
    議人所駕車輛兩側車門均未受損，自得開啟，異議人當有足
    夠時間得以開啟側門拿取故障標誌樹立於車輛後方。又異議
    人平日應將故障標誌置於車內可隨時拿取位置，俾使車輛發
    生故障不能行駛之緊急事故時，得隨時取用，亦不得以車內
    物品凌亂，據為免責事由。至異議人當時有手持手電筒示警
    ，固經證人甲○○證述無訛（見本院卷第三二、三三頁），
    然此與上揭應在車輛前、後適當距離樹立車輛故障標誌之規
    定不符，原處分機關自仍得加以裁處。是異議人上開所辯，
    均不足採，堪認異議人確有未依規定樹立故障標誌之違規行
    為。
五、綜上所述，本件異議人既有上述未依規定樹立故障標誌之違
    規行為，原處分機關依道路交通管理處罰條例第五十九條、
    違反道路交通管理事件統一裁罰基準及處理細則第四十三條
    、第四十四條、第六十七條及違反道路交通管理事件統一裁
    罰基準表之規定，裁處異議人罰鍰二千元之處分，核無不當
    。本件異議為無理由，應予駁回。
據上論斷，應依道路交通管理處罰條例第八十七條第二項，道路
交通案件處理辦法第十九條，裁定如主文。
中    華    民    國    98    年    6     月    30    日
                    交通法庭    法  官  鄭雅文
以上正本證明與原本無異。
如不服本裁定，應於裁定送達後五日內向本院提出抗告狀（應附
繕本）。
中    華    民    國    98    年    6     月    30    日
                                書記官  蘇姵容


司法院資訊處製作；財團法人民間司法改革基金會備份。
